---
title: |
 | \vspace{5cm} Tarea N°1
subtitle: |
 Econometrics Theory - EAE350B-1
date: "`r format(Sys.Date(), '%A %d, %B %Y')`"
author: |
 |  Estudiante [Valentina Andrade](mailto:valentinaandrade@uchile.cl)
 |  Profesor Raimundo Soto
 | Ayudantes Sofía Valdivia y Gabriel Zelpo
 | \vspace{5cm}
header-includes:
- \usepackage{titling}
- \pretitle{\begin{center}\LARGE\includegraphics[width=6cm]{../input/logo-ie-uc.png}\\[\bigskipamount]}
- \posttitle{\end{center}}
- \usepackage{booktabs}
- \usepackage{amsmath}
- \usepackage{longtable}
- \usepackage{array}
- \usepackage{multirow}
- \usepackage{wrapfig}
- \usepackage{float}
- \usepackage{colortbl}
- \usepackage{pdflscape}
- \usepackage{tabu}
- \usepackage{threeparttable}
- \usepackage{threeparttablex}
- \usepackage[normalem]{ulem}
- \usepackage{makecell}
output:
  pdf_document:
    extra_dependencies: ["float"]
    latex_engine: xelatex
    highlight: tango
    number_sections: FALSE
    toc: yes
  html_document:
    highlight: tango
linkcolor: red
urlcolor: blue
link-citations: yes
fontsize: 11pt
lang: "es-CL"
---

```{r setup, include=FALSE}
knitr::opts_chunk$set(warning = FALSE,
                      error = F, 
                      message = FALSE,
                      fig.pos = "H", out.extra = "") 
Sys.setlocale("LC_ALL","ES_ES.UTF-8") # para temas de caracteres en español, recomendable
```


# Problem 1

1. Genere  un  vector con 1.000 observaciones  de datos  aleatorios  que provengan  de  una distribución  normal de media 10.000 y desviación estándar de 50, llámelo $Y$. Luego, genere otra variable,  llamada $C$, tal que $C = \beta \cdot Y$ con $\beta = 0.9$.

```{r, echo = T}
y <- rnorm(1000,mean=10000,sd=50)
c <- 0.9*y
```

2.Usando  los  datos anteriores,  realice una  regresión  lineal de  C  en  Y.

¿Cuál  es  el estimador $\hat{\beta}$?¿Es éste distinto o igual a 0.9?¿Cuál es el intervalo de confianza del estimador al 95%? ¿Cuál es el $R^2$ de la regresión?¿Es significativo el modelo de acuerdo al test $F$? Explique 
por qué obtiene esos resultados.

3.Genere un vector aleatorio y llámelo $\epsilon_1$ tal que este provenga de una distribución normal 
con media 0 y desviación estándar de 5.

Genere otra variable llamada $Y_1 = Y + \epsilon_1$ y estime 
una  regresión  lineal de  $C$ en $Y_1$  

¿Cuál  es  el estimador $\hat{\beta}$? ¿Es éste  distinto  o igual  a  0.9?  ¿Cuál  es  el  intervalo  de confianza  del estimador  al  95%?  ¿Cuál  es  el $R^2$  de  la  regresión? 
¿Por qué? ¿Es significativo el modelo de acuerdo al test $F$? Explique por qué obtiene esos 
resultados.

4.Genere  la  variable  $Y_2 = Y_1 + 100$ y  estime  una  regresión  lineal  de $C$ en  $Y_2$ ¿Cuál es  el estimador $\hat{\beta}$? ¿Cómo cambia el valor de la constante respecto del caso anterior? ¿Cuál es el $R^2$ de la regresión? ¿Cuál es el intervalo de confianza del estimador al 95%? ¿es significativo el modelo de acuerdo al test $F$? Explique por qué obtiene esos resultados.

5. Genere un vector aleatorio y llámelo $\epsilon_2$ tal que este provenga de una distribución normal con  media  0  y desviación  estándar  de  50.  Genere  otra variable  llamada  $C1 = C + \epsilon_2$ y  estime  una  regresión lineal  de  $C_1$  en $Y$.  ¿Cuál  es  el  estimador  del  regresor  $Y$?  ¿Es  este distinto o igual a 0.9? ¿Cuál es el intervalo de confianza del estimador al 95%?
¿Cuál es el 
$R^2$  de  la  regresión?  ¿es significativo el modelo de acuerdo al test $F$? Explique por qué obtiene esos resultados.

6. Genere  un  vector con  1.000 observaciones  de datos  aleatorios  que provengan  de  una  distribución  normal de  media  150  y desviación  estándar de  25,  llámelo $Z$. Luego,  genere otra variable, llamada $C_2$, tal que $C_2=0.9\cdot Y-0.25\cdot Z$. Estime la regresión de $C_2$en $Y$ y $Z$. 
¿Por qué obtiene esos estimadores? ¿Cuál es el $R^2$ de la regresión? ¿Cuál es el intervalo de 
confianza  de  los  estimadores  al  95%?  ¿es significativo el modelo de acuerdo al test $F$? Explique por qué obtiene esos resultados. 